【裁判字號】    95,訴緝,111
【裁判日期】    950831
【裁判案由】    偽造文書等
【裁判全文】
臺灣臺北地方法院刑事判決             95年度訴緝字第111號
公  訴  人  臺灣臺北地方法院檢察署檢察官
被      告  乙○○
上列被告因偽造文書等案件，經檢察官聲請簡易判決處刑（91
年度偵字第14532號），本院受理後（91年度簡字第2901號），
認為不宜以簡易判決處刑，改以通常程序審理，嗣於本院準備程
序進行中，被告先就被訴事實為有罪之陳述，經裁定進行簡式審
判程序，判決如下：
    主  文
乙○○共同行使偽造私文書，足以生損害於他人，處有期徒刑陸
月，如易科罰金，以銀元參佰元即新臺幣玖佰元折算壹日，緩刑
參年。
偽造之臺北市計程車客運業駕駛人自備車輛參與經營契約書上偽
造「瑞交通企業有限公司」印文參枚、「呂明燿」印文伍枚、
「呂明燿」之署押貳枚均沒收。
    事  實
一、乙○○於民國90年8月15日，向位在臺北市○○區○○路108
    號1樓之瑞交通企業有限公司（下稱瑞公司、負責人為
    呂明燿），以每日租金新臺幣（下同）1000元之代價，承租
    車牌號碼5A-563號營業小客車後，竟與真實姓名年籍不詳、
    自稱「陳淳祺（音譯）」之成年男子基於為自己不法所有及
    行使偽造私文書之犯意聯絡，先由乙○○於90年12月間某日
    ，易上開車牌號碼5A-563號營業小客車之持有為所有，予以
    侵占入己，再由「陳淳祺」利用不知情亦無犯意聯絡之刻印
    店人員於不詳時地偽造「瑞交通企業有限公司」、「呂明
    燿」之印章各1枚，繼由乙○○於90年12月31日，在臺北市
    計程車客運業駕駛人自備車輛參與經營契約書上簽署自己姓
    名並蓋指印後，由「陳淳祺」冒用瑞公司負責人呂明燿名
    義，在該契約書上偽造「瑞交通企業有限公司」之印文（
    3枚）、「呂明燿」之印文（5枚）及「呂明燿」之署押（2
    枚），而偽造臺北市計程車客運業駕駛人自備車輛參與經營
    契約書1份，以捏造車牌號碼5A-563號營業小客車為乙○○
    所有、靠行於瑞公司參與經營之假象後，於90年12月31日
    ，由乙○○持向位在臺北市○○區○○路2段168號之國泰當
    鋪負責人甲○○行使，將該車質押予國泰當鋪作為借款之擔
    保，足以生損害於瑞公司、呂明燿、國泰當鋪及甲○○，
    甲○○因而陷於錯誤，同意質押該車，並交付8萬元借款予
    乙○○，嗣因乙○○延滯繳納上開車輛租金，且上開車牌號
    碼5A-563號營業小客車亦因流質而遭國泰當鋪取去，始悉上
    情。
二、案經呂明燿訴由臺北市政府警察局萬華分局報告臺灣臺北地
    方法院檢察署檢察官聲請簡易判決處刑，本院受理後，認為
    不宜以簡易判決處刑，改以通常程序審理，嗣於本院準備程
    序進行中，乙○○先就被訴事實為有罪之陳述，經裁定進行
    簡式審判程序。
    理  由
一、證據能力之判斷：
    (一)查本件被告乙○○所為不利於己之陳述，並無出於強暴、
      脅迫、利誘、詐欺、疲勞訊問、違法羈押或其他不正之方
      法，亦非違反法定障礙事由經過期間不得訊問或告知義務
      之規定而為，依刑事訴訟法第156條第1項、第158條之2規
      定，應認其有證據能力。
    (二)證人呂明燿、甲○○於審判外之陳述，依刑事訴訟法第27
      3條之2規定排除同法第159條第1項傳聞排除法則之適用，
      自有證據能力。
    (三)又本件資以認定被告犯罪事實之非供述證據（詳見後述）
      ，均無違反法定程序而取得之情形，依刑事訴訟法第158
      條之4反面規定，自有證據能力。
二、上揭犯罪事實，業據被告乙○○坦承不諱，核與證人呂明燿
    、甲○○等證述內容相符，復有計程車租賃合約書、臺北市
    計程車客運業駕駛人自備車輛參與經營契約書、汽（機）車
    過戶申請登記書、國泰當鋪當單、車牌號碼5A-563號營業小
    客車行車執照等可資佐證，堪信被告自白與事實相符；被告
    與「陳淳祺」冒用瑞公司、呂明燿名義，共同偽造不實之
    臺北市計程車客運業駕駛人自備車輛參與經營契約書後，持
    向經營國泰當鋪之甲○○行使，自足以生損害於瑞公司、
    呂明燿、國泰當鋪及甲○○，綜上所述，本件事證明確，被
    告犯行堪以認定，應依法論科。
三、新舊法之比較適用：
    按行為後法律有變更者，適用行為時之法律，但行為後之法
    律有利於行為人者，適用最有利於行為人之法律，刑法第2
    條第1項定有明文，被告行為後，如附表所示關於本件被告
    論罪科刑所應適用之刑法條文，業於94年2月2日修正公布，
    且依刑法施行法第10條之1規定，於95年7月1日生效施行，
    經如附表所示個別比較新舊法及依最高法院24年上字第4634
    號判例就罪刑有關之一切情形綜其全部之結果而為比較後，
    仍以適用95年7月1日修正施行前如附表所示關於被告論罪科
    刑所應適用之刑法條文規定較有利於行為人，是依前開說明
    ，自應適用95年7月1日修正施行前如附表所示關於被告論罪
    科刑所應適用之刑法條文規定處斷。
四、核被告所為，係犯刑法第210條、第216條行使偽造私文書罪
    、同法第335條第1項侵占罪、同法第339條第1項詐欺取財罪
    ；被告與「陳淳祺」就上開犯行，有犯意之聯絡及行為之分
    擔，皆為共同正犯；被告與「陳淳祺」利用不知情之刻印店
    人員偽造「瑞交通企業有限公司」、「呂明燿」之印章各
    1枚，應依間接正犯論處；被告偽造私文書後復持以行使，
    其偽造署押、印章、印文乃係偽造私文書之階段行為，又偽
    造私文書之低度行為應為行使偽造私文書之高度行為所吸收
    ，均不另論罪；被告侵占、行使偽造私文書之目的在於詐欺
    取財，所犯上開3罪間，有方法目的之牽連關係，應依修正
    前刑法第55條規定論以牽連犯，從一重之行使偽造私文書罪
    處斷；聲請簡易判決處刑書於起訴法條部分雖漏未載明被告
    犯有刑法第339條第1項之詐欺取財罪，然聲請簡易判決處刑
    書犯罪事實欄業已述及被告將車牌號碼5A-563號營小客車典
    當於國泰當鋪典當並取得8萬元，顯已就詐欺取財犯行列為
    犯罪事實而予以起訴，並經本院告知被告上開罪名亦遭起訴
    ，保障被告之防禦權在案（見本院95年8月10日審判筆錄）
    ，本院自得依法審理，附此敘明；又被告行使上開偽造私文
    書之國泰當舖係位在臺北市○○區○○路2段168號，聲請簡
    易判決處刑書誤載為臺北市○○區○○街31巷3號（實為證
    人甲○○之私人住處），容有未洽，併此敘明；爰審酌被告
    犯罪之目的、動機、手段、所生危害、嗣後坦承犯行、且與
    告訴人達成和解並賠償告訴人之損失，有和解書1紙在卷可
    稽、犯後態度尚稱良好等一切情狀，量處如主文所示之刑，
    並依修正前刑法第41條第1項前段規定，諭知易科罰金之折
    算標準；查被告前未曾受有期徒刑以上刑之宣告，有臺灣高
    等法院被告前案紀錄表在卷可按，經此起訴審判，當知所警
    惕，信無再犯之虞，本院認所宣告之刑以暫不執行為適當，
    並依最高法院95年第8次刑事庭會議決議第7點，逕依修正後
    刑法第74條第1項第1款規定，諭知被告緩刑3年，以啟自新
    ；偽造之臺北市計程車客運業駕駛人自備車輛參與經營契約
    書1紙，業經被告向國泰當鋪行使而不復為被告所有，然其
    上偽造之「瑞交通企業有限公司」之印文（3枚）、「呂
    明燿」之印文（5枚）及「呂明燿」之署押（2枚），爰依刑
    法第219條規定沒收之。
據上論斷，應依刑事訴訟法第452條、第273條之1第1項、第299
條第1項前段，刑法第2條第1項前段、第210條、第216條、第219
條、第335條第1項、第339條第1項，修正前刑法第28條、第55條
、第41條第1項前段，修正後刑法第74條第1項第1款，罰金罰鍰
提高標準條例第1條，修正前罰金罰鍰提高標準條例第2條，現行
法規所定貨幣單位折算新臺幣條例第2條，判決如主文。
本案經檢察官於知慶到庭執行職務
中    華    民    國    95    年    8     月    31    日
                  刑事第十二庭  法  官  張永宏
以上正本證明與原本無異。
如不服本判決，應於判決送達後10日內，向本院提出上訴狀。
                                書記官  楊婷婷
中    華    民    國    95    年    8     月    31    日
附錄：本件論罪科刑法條全文
中華民國刑法第210條
偽造、變造私文書，足以生損害於公眾或他人者，處5年以下有
期徒刑。
中華民國刑法第216條
行使第210條至第215條之文書者，依偽造、變造文書或登載不實
事項或使登載不實事項之規定處斷。
中華民國刑法第335條
意圖為自己或第三人不法之所有，而侵占自己持有他人之物者，
處5年以下有期徒刑、拘役或科或併科1千元以下罰金。
前項之未遂犯罰之。
中華民國刑法第339條
意圖為自己或第三人不法之所有，以詐術使人將本人或第三人之
物交付者，處5年以下有期徒刑、拘役或科或併科1千元以下罰金
。
以前項方法得財產上不法之利益或使第三人得之者，亦同。
前二項之未遂犯罰之。
附表
┌────────┬────────┬────────┬────────┐
│規定名稱        │修正前規定      │修正後規定      │新舊法個別比較結│
│                │                │                │論與理由        │
├────────┼────────┼────────┼────────┤
│刑法第335條第1項│法定刑中罰金數額│依刑法施行法第1 │適用舊法（仍依罰│
│、第339條第1項  │以銀元計算。    │之1條規定，法定 │金罰鍰提高標準條│
│                │提高法定刑中罰金│刑中罰金數額改以│例第1條規定提高 │
│                │數額2倍至10 倍。│新臺幣計算。    │法定刑中罰金數額│
│                │                │提高法定刑中罰金│10倍）          │
│                │                │數額至30倍。    │新法並無較有利於│
│                │                │                │被告（況倘於個案│
│                │                │                │中宣告罰金刑時，│
│                │                │                │依修正前刑法第33│
│                │                │                │條第5款規定，罰 │
│                │                │                │金最低額可為銀元│
│                │                │                │1元（即新臺幣3元│
│                │                │                │），然依修正後刑│
│                │                │                │法第33條第5款規 │
│                │                │                │定，罰金最低額則│
│                │                │                │為新臺幣1000元，│
│                │                │                │此時修正後之規定│
│                │                │                │顯較不利於被告）│
│                │                │                │。              │
├────────┼────────┼────────┼────────┤
│刑法第28條      │二人以上共同實施│二人以上共同實行│適用舊法。      │
│共同正犯        │犯罪之行為者，皆│犯罪之行為者，皆│本件事實，於新舊│
│                │為正犯。        │為共犯。        │法均構成共同正犯│
│                │                │                │，新法並無較有利│
│                │                │                │於被告。        │
├────────┼────────┼────────┼────────┤
│刑法第55條      │犯一罪而其方法或│刪除。（除合於想│適用舊法。      │
│牽連犯          │結果之行為犯他罪│像競合犯之情形外│本件事實，於新法│
│                │名者，從一重處斷│，數行為應分論併│時應分論併罰，較│
│                │。              │罰）            │不利於被告。    │
├────────┼────────┼────────┼────────┤
│刑法第41條第1項 │犯最重本刑為五年│犯最重本刑為五年│適用舊法（並適用│
│易科罰金折算標準│以下有期徒刑以下│以下有期徒刑以下│罰金罰鍰提高標準│
│                │之罪，而受六個月│之罪，而受六個月│條例第2條之規定 │
│                │以下有期徒刑或拘│以下有期徒刑或拘│提高折算之罰金數│
│                │役之宣告，因身體│役之宣告者，得以│額，且為免與修正│
│                │、教育、職業、家│新臺幣一千元、二│後刑法第41條第1 │
│                │庭之關係或其他正│千元、三千元折算│項所定易科罰金折│
│                │當事由，執行顯有│一日，易科罰金。│算標準改採新臺幣│
│                │困難者，得以一元│但確因不執行所宣│計算產生混淆誤解│
│                │以上三元以下折算│告之刑，難收矯正│起見，另引用現行│
│                │一日，易科罰金。│之效，或難以維持│法規所定貨幣單位│
│                │但確因不執行所宣│法秩序者，不在此│折算新臺幣條例第│
│                │告之刑，難收矯正│限。            │2條明定易科罰金 │
│                │之效，或難以維持│                │折算標準及折算新│
│                │法秩序者，不在此│                │臺幣之數額，以資│
│                │限。            │                │明確）          │
│                │                │                │新法之易科罰金折│
│                │                │                │算標準較高，需較│
│                │                │                │多之罰金始能換刑│
│                │                │                │，較不利於被告。│
│                │                │                │（至於原規定「因│
│                │                │                │身體、教育、職業│
│                │                │                │、家庭之關係或其│
│                │                │                │他）正當事由，執│
│                │                │                │行顯有困難者」之│
│                │                │                │條件乃檢察官指揮│
│                │                │                │執行時應審酌，非│
│                │                │                │法院決定易科罰金│
│                │                │                │折算標準時應斟酌│
│                │                │                │事項，不生利與不│
│                │                │                │利之比較）      │
├────────┴────────┴────────┴────────┤
│結論：就罪刑有關之一切情形，綜其全部之結果而為比較後，應一律適用舊法。│
└───────────────────────────────────┘


司法院資訊處製作；財團法人民間司法改革基金會備份。
